【裁判字號】    99,聲再,8
【裁判日期】    990127
【裁判案由】    偽造文書
【裁判全文】
臺灣高等法院臺南分院刑事裁定           99年度聲再字第8號
再審聲請人
即受判決人  甲○○
選任辯護人  簡承佑  律師
            張育誠  律師
上列聲請人因偽造文書案件，對於本院96年度上訴字第927號中
華民國96年10月11日確定判決（第一審案號：臺灣雲林地方法院
96年度訴字第385號；起訴案號：臺灣雲林地方法院檢察署95年
度偵字第4099號），聲請再審，本院裁定如下：
    主  文
再審之聲請駁回。
    理  由
一、本件聲請再審意旨略以：
  (一)原確定判決以被告甲○○自白，作為聲請人有明知為不實之
    事項，而登載於職務上所掌公文書犯行之依據。然聲請人固
    曾坦承犯罪，惟聲請人於96年6月13日第一審審理時供稱：
    94年7月18日時，林拾君有與趙燮琴一同前往派出所，並表
    示一直住在一起，被告旋要求該二人辦理流動人口登記，於
    94年9月15日，趙燮琴與林拾君一同前往派出所登記，故認
    為他們仍共住在斗南，95年4月6日，趙燮琴一個人到派出所
    ，他有要求趙燮琴聯絡林拾君等情。且參以證人趙燮琴、林
    拾君二人均一致證稱並未告知被告該二人係假結婚一節，再
    據證人趙燮琴於96年1月26日偵訊時具結證稱：其與林拾君
    同住於斗南之期間為94年9月14日起至95年4月20日止，嗣後
    仍繼續與林拾君同住等情，另證人林拾君則於96年3月16日
    、20日偵訊時分別具結證稱其與趙燮琴辦理第二次流動人口
    時，曾共住數天，第一、二次辦理流動人口係其帶趙燮琴前
    往派出所辦理等情。將上開證言相互參照，堪認聲請人於登
    載本案公文書當時，趙燮琴與林拾君確實有共住之事實，則
    聲請人所記載之內容與當時客觀事實相符，自無偽造之情形
    存在。而證人趙燮琴與林拾君上開於臺灣雲林地方法院檢察
    署檢察官偵訊時之證述係於本案判決確定前已存在，其內容
    為對聲請人有利之事證，應足為聲請人並無如原確定判決所
    認登載不實事項於公文書犯行之認定，自已符合刑事訴訟法
    第420條第1項第6款規定證據所應具備之新穎性及確實性之
    要件。
  (二)又原確定判決以依大陸地區人民進入台灣地區許可辦法第15
    條1第17條，流動人口登記辦法第3條第3款、流動人口登記
    管理注意事項等規定，被告有實質調查義務，卻未實地訪查
    云云，作為被告有偽造文書之犯行之依據。然查：上開流動
    人口登記管理注意事項第9條固規定警勤區佐警於3日內進行
    複查，然並未要求聲請人應以實地訪查方式為之，且員警受
    理流動人口之流程係由申請人先依規定繳驗相關證件申報後
    ，再實施複查，註記戶卡片，而林拾君與趟燮琴二人係相偕
    前往派出所辦理登記，且該二人隱瞞假結婚之事實，更曾確
    實同住於斗南戶籍地一段期間，聲請人縱使有所懷疑，亦未
    明知，嗣聲請人曾於94年9月18日前往該二人戶籍地調查，
    卻未遇到該二人，聲請人亦如實記戴於94年9月15日流動人
    口登記聯單「警勤區員警查對情形」內，有該流動人口登記
    聯單可證，由此以觀，聲請人於94年9月15日記載「查符」
    字樣當時，係因審核林拾君等二人所繳驗之申請文件，認已
    符合規定，而為上開記載，聲請人主觀上並無「明知不實」
    之情形，否則聲請人應會隱瞞此一虛偽事實，斷不可能嗣後
    再記載「查訪未遇」之字樣。按法令既未規定聲請人應以實
    地訪查方式為之，故聲請人以該二人提供之文件資料及陳述
    ，基於其主觀上判斷結果，認定屬實，是聲請人於本案未以
    實地訪查方式為之，縱使記載之「查符」字樣與實際內容有
    異，然此僅屬一時之便宜行事，行政疏失，聲請人之行為縱
    然失當，然其主觀上尚難謂係出於明知之直接故意而為虛偽
    登載。而上開有利於聲請人之書證係於本案判決確定前已存
    在，其內容為對聲請人有利之事證，應足為聲請人並無如原
    確定判決所認登載不實事項於公文書犯行之認定，自已符合
    刑事訴訟法第420條第1項第6款規定證據所應具備之新穎性
    及確實性之要件。
二、按有罪之判決確定後，因發現確實之新證據，足認受有罪判
    決之人應受無罪、免訴、免刑或輕於原判決所認罪名之判決
    者，為受判決人之利益，得聲請再審，刑事訴訟法第420條
    第1項第6款定有明文。所謂「發現確實之新證據」，係指該
    證據於事實審法院判決前業已存在，為法院、當事人所不知
    ，不及調查斟酌，至其後始行發現，且就證據本身形式觀察
    ，固不以絕對不須經過調查程序為條件，但必須顯然可認為
    足以動搖原有罪之確定判決，而為受判決人無罪、免訴、免
    刑或輕於原判決所認罪名之判決者為限。亦即該「新證據」
    須可認為確實具有足以動搖原確定判決，而對受判決人為更
    有利判決之「確實性」外，尚須具備該證據係在事實審法院
    於判決前已存在，因未經發現，不及調查斟酌，或審判時未
    經注意，至其後始行發現之「嶄新性」特質，二者均屬不可
    或缺，倘若未具備上開「確實性」與「嶄新性」二種聲請再
    審新證據之特性，即不能據為聲請再審之原因（最高法院90
    年度台抗字第71號裁定參照）。
三、經查：聲請人即受判決人所提出之證據即證人趙燮琴、林拾
    君於檢察官偵查中之證言及94年9月15日流動人口登記聯單
    ，均係本件判決前業已存在之證據，為再審聲請人在當時所
    明知，即無事後始經發見可言，且為本院96年度上訴字第92
    7號刑事判決審酌在案。揆之上開說明，自不得據以聲請再
    審。本件再審之聲請，為無理由，應予駁回。
四、據上論斷，依刑事訴訟法第434條第1項，裁定如主文。
中    華    民    國    99    年    1     月    27    日
                  刑事第六庭    審判長法  官  董武全
                                      法  官  賴純慧
                                      法  官  林英志
以上正本證明與原本無異。
如不服本裁定，應於收受本裁定後五日內向本院提出抗告狀。
                                      書記官  魏安里
中    華    民    國    99    年    1     月    27    日

司法院資訊處製作；財團法人民間司法改革基金會備份。
